【裁判字號】    99,訴,1497
【裁判日期】    991021
【裁判案由】    國軍軍事勤務致人民傷亡損害補償
【裁判全文】
臺北高等行政法院判決
                                      99年度訴字第1497號
                                     99年10月7日辯論終結
原      告  甲○○
被      告  國防部
代  表  人  乙○○○○○○住同上
訴訟代理人  丁○○
            丙○○
            戊○○
上列當事人間國軍軍事勤務致人民傷亡損害補償事件，原告不服
行政院中華民國99年5 月11日院臺訴字第0990096811號訴願決定
，提起行政訴訟，本院判決如下：
    主  文
原告之訴駁回。
訴訟費用由原告負擔。
    事實及理由
一、事實概要：原告主張其於民國（下同）56至74年間，數次協
    助國軍執行勤務，未領有薪資，且國軍實施各種演習，管制
    漁民出海造成權益損害，原告所有木質漁船一艘因執行軍事
    運補等勤務，致全毀不堪使用，依「國軍軍事勤務致人民傷
    亡損害補償條例」（下稱補償條例）向被告申請補償。案經
    被告所屬國軍軍事勤務致人民傷亡損害補償委員會第32次會
    議審查，決議予以補償新台幣（下同）10萬元，並以98年12
    月7 日國作訓練字第0980003593號函（下稱原處分）核發補
    償金。原告不服，提起訴願遭決定駁回，遂提起本件行政訴
    訟。
二、本件原告主張以：
  (一)原告於金門戰地政務期間支援軍事勤務，不領薪資，為服軍
    勤而減少漁撈漁產收入，運補東碇等離島軍事物資，數十年
    來從未間斷。執行國軍各項演習如「○○」、「○○○ 」，
    冒生命危險達成任務。又原告所有之木質6 噸級漁船一艘，
    受金門縣自衛總隊部輔導室，調派支援軍勤運補及軍情局各
    項任務，致漁船全毀不堪使用，此有自衛總隊部承辦幹事○
    ○○ 出具證明書可稽。
  (二)原告所有木質漁船當時造價約280 餘萬元，而被告未能深入
    查訪，只有賠償10萬元，不符比例。目前一艘木質6 噸級漁
    船含機械及內部配件等設備，遠逾此金額，賠償金僅給付10
    萬元，尚不足以彌補原告之損失，請法院參酌原告忠貞愛國
    行為，依情理補償原告280 餘萬合理金額，或補償一艘新建
    6 噸級漁船等語。為此，提起本件訴訟，並聲明求為判決：
    訴願決定及原處分均撤銷、請求補償金額286 萬元。
三、被告抗辯以：
  (一)補償條例立法目的，是為使人民於「國家賠償法」施行前，
    因現役軍人執行軍事勤務，致人民傷亡或財物損失，雖已逾
    求償時效，仍得申請合理之補償，故補償條例之損失補償範
    圍與國家賠償或民事損害賠償之規定目的不同。又有關被告
    核發補償金額之決議，悉依補償條例第6 條第2 項授權訂定
    之「補償金基數及發給標準」規定辦理，該項標準並報由行
    政院核定。依「補償金基數及發給標準」附表3 財物受損補
    償評定價值計算表（船身自類）規定，同附表備註2 、備註
    3 、備註4 分別就應補償之計算方式詳予說明，惟損害須肇
    因於現役軍人執行軍事勤務，方可依補償條例申請補償。
  (二)原告申請案之事實及所有權部分，業按金門縣政府依補償條
    例第7 條第2 項所為調查結果審議，有關補償金額之計算，
    應以船身自噸位及船齡為據；原告雖以「（證明人）證明書
    」（載明「木質6 噸級漁船」）證明受損船舶噸位大小，但
    仍非直接證明之文件。本件因無文獻、文件或照片等直接證
    明船隻噸位大小、船齡、曾跨越臺灣海峽運補或國軍徵收後
    隨船文件佚失等情形，故依「補償金基數及發給標準」以11
    年以上船齡、小型舢板計算為9 萬元，換算補償金為2 個基
    數(1個基數5 萬元，不足5 萬元部分，超過2 萬5,000 元者
    ，以1 個基數計算) 。
  (三)原告於書狀另陳明以「為國犧牲奉獻，執行各項軍事任務未
    領薪資」等情，請求追加補償金額，實屬「金馬自衛隊員補
    償辦法」範疇，並非補償條例適用範園，亦非被告決議核發
    補償金之行政處分效力所及。綜上，被告決議核發原告申請
    案補償金10萬元（2 個基數），係屬依法行政，並無違失等
    語。並聲明求為判決駁回原告之訴。
四、本件兩造之爭點：被告以原告未能提出船舶噸位大小證明文
    件，僅給予10萬元補償金，是否合理？
  (一)按補償條例第2 條第1 項前段規定：「民國38年政府遷臺後
    至民國70年6 月30日止，臺灣地區人民，因國軍軍事勤務致
    傷亡或財物損害者，得依本條例規定申請金錢補償。」，同
    條例第6 條規定：「補償金以基數計算。每一基數為新臺幣
    5 萬元，人員傷亡之補償，最高不超過30個基數；財物損失
    之補償，以實際受損金額計算，最高不超過60個基數。前項
    基數及補償金發給標準，由補償委員會報由國防部轉請行政
    院核定。」。又依上開第6 條第2 項授權訂定之「補償金基
    數及發給標準」第3 條規定：「符合本條例第2 條規定之財
    物損害者，以該財物所有權人提供實際受損金額之證明計算
    給與補償，最高不超過60個基數。前項實際受損金額之評定
    及基數換算，以附表定之。」，依此而訂定「補償金基數及
    發給標準附表3 財物受損補償評定價值計算表（船舶類）規
    定，船齡11年以上之舢舨（每艘）小型90,000元」，同表備
    註2 註明：「補償費用係以整艘船隻計算，所有船上附屬裝
    備（含動力機械、風帆及漁具等），不再另計補償」、備註
    3 為：「無法以文件或照片舉證船隻噸位大小者，依文獻證
    明曾跨越臺灣海峽運補者，以20噸鐵（木）殼漁船計算；無
    證明或僅離島間短程運補者，一律以小型舢舨計算。」、備
    註4 註明：「無法提出船齡證明者，除文獻證明屬國軍徵收
    後隨船文件佚失，以新造至5 年船齡計算外，其餘以11年以
    上船齡計算。」，因此，被告係以人民所提供船舶之噸位、
    船齡為標準，並以整艘船舶計算應補償之金額。
  (二)經查，本件被告依原告提出之金門縣政府97年12月證明書、
    金門縣金城鎮古城里辦理國軍軍事勤務致人民傷亡損害補償
    查證調查表、船舶損害訪查紀錄等件，認原告所有船舶確為
    國軍軍勤務造成之損害，符合補償條例所定申請條件而補償
    ，惟原告無法提供相關文獻及直接證明文件，所附證明人○
    ○○ 君證明書僅稱原告所建造木質6 噸級漁船等語，尚難執
    為得直接證明受損船隻之文件，依前揭「補償金基數及發給
    標準」之附表3 財物受損補償評定價值計算表（船舶類）備
    註3 規定，以小型舢舨計算，另依備註4 規定，定其船齡為
    11 年 以上，每艘9 萬元，換算補償金為2 個基數（1 個基
    數5萬 元，不足5 萬元部分，超過2.5 萬元，以1 個基數計
    算）補償10萬元，依法並無不合。
  (三)依補償條例第7 條第1 項「申請補償金，應由本人或死亡者
    之遺屬，檢具證明文件，向事故發生地直轄市、縣( 市) 政
    府提出之。」規定，原告申請漁船損害補償，檢具之證明文
    件，僅須適足以證明船舶噸位即可，被告並未限定原告須提
    出漁船建造完成時之噸位證明書，原告於本件訴訟執上述黃
    平生君於96年3 月26日出具之證明書，以證明其所有之木質
    6 噸漁船供軍事勤務云云。惟查，該證明書僅敘述原告出資
    建造，當時造價每艘約280 萬元等語（本院卷第19頁），並
    無相關之照片與建造文件證明，且係私文書，不足以證明原
    告所有船舶確實噸位，此外復無文獻可資證明，則被告按前
    述附表3 備註3 ，以小型舢舨計算，並無不合。原告主張應
    補償280 萬元，要無可採。
  (四)至於船齡計算方面，依「補償金基數及發給標準」附表3 備
    註4 規定，如無法提出船齡證明，除文獻證明屬國軍徵收後
    隨船文件佚失，得以新造至5 年船齡計算外，其餘以11年以
    上船齡計算，係因漁船如於國軍徵收後，隨船文件始佚失，
    其責不在漁船所有人，故得以文獻證明後以新造至5 年船齡
    計算；本件並無文獻證明係屬國軍徵收後隨船文件佚失，致
    無法提出船齡證明，依舉證責任之原則，請求人自須提出適
    當之證據證明船齡，否則即以11年以上船齡計算，此乃行政
    機關依事實需要所訂之客觀衡量標準，並無違反公平正義。
    本件原告既無法提出船齡等證明文件，被告以11年以上船齡
    計算，亦無違法令。
五、綜上所述，本件被告原處分並無違誤，訴願決定予以維持，
    亦無不合，原告起訴意旨為無理由，應予駁回。
六、兩造其餘之主張陳述，核與上開結論不生影響，爰不予一一
    論述，附此敘明。
七、據上論結，本件原告之訴為無理由，爰依行政訴訟法第98
    條第3 項前段，判決如主文。
中    華    民    國    99    年    10    月    21    日
                    臺北高等行政法院第五庭
                              審判長法  官  黃清光
                                    法  官  洪遠亮
                                    法  官  程怡怡
上為正本係照原本作成。
如不服本判決，應於送達後20日內，向本院提出上訴狀並表明上
訴理由，如於本判決宣示後送達前提起上訴者，應於判決送達後
20日內補提上訴理由書（須按他造人數附繕本）。
中    華    民    國    99    年    10    月    21    日
                                    書記官  何閣梅

司法院資訊處製作；財團法人民間司法改革基金會備份。
